【裁判字號】    95,交易,60
【裁判日期】    950523
【裁判案由】    過失致死
【裁判全文】
臺灣高雄地方法院刑事判決              95年度交易字第60號
公  訴  人  臺灣高雄地方法院檢察署檢察官
被      告  乙○○
上列被告因過失致死案件，經檢察官提起公訴（94年度偵字第
22855 號），本院判決如下：
    主  文
乙○○從事業務之人，因業務上之過失致人於死，處有期徒刑壹
年拾月，緩刑伍年。
    事  實
一、乙○○考領有普通小型車駕駛執照，以售衣為業，平日駕駛
    自用小貨車載運衣物至市場擺攤販售，係以駕駛為其附隨業
    務之人，於民國94年10月3 日晚間6 時15分許，正至商家補
    充衣物貨源完畢，駕駛車牌號碼WR-8620 號自小客貨車（下
    稱前揭汽車），沿高雄縣仁武鄉○○路由南往北行駛於內側
    快車道上，途經該路與仁勇路、成功路之不完整十字路口時
    ，欲左轉仁勇路，明知左轉彎時應行至交岔路口中心處左轉
    ，不得占用來車道搶先左轉，且轉彎車應讓直行車先行，而
    當時天候晴，路面乾燥無缺陷，無障礙物，視距良好，且依
    其智識、能力亦無不能注意之情事，竟於未行至該交岔路口
    中心處即貿然搶先左轉，適李權霖騎乘車牌號碼H8K-903 號
    重型機車沿鳳仁路由北往南行駛，亦行至該交岔路口，李權
    霖閃避不及，所騎乘之機車車頭遂與前揭汽車右前車頭對撞
    ，李權霖因而人車倒地，致受有顱內出血、出血性休克及全
    身多處外傷之傷害，經送醫後仍於同日晚間7 時40分許不治
    死亡。乙○○於肇事後犯罪未發覺前，留在事故現場向前來
    處理之警員主動坦承肇事，並願接受裁判。
二、案經李權霖之母丙○○訴由高雄縣政府警察局仁武分局報請
    台灣高雄地方法院檢察署檢察官偵查起訴。
    理  由
壹、程序方面：
    公訴人及被告乙○○均同意卷附之道路交通事故調查報告表
    、道路交通事故現場圖、現場照片、相驗屍體證明書、鑑定
    意見書等書證得作為證據，本院審酌前開書面作成時之狀況
    俱認為適當，依刑事訴訟法第159 條之5 第1 項，應有證據
    能力。
貳、實體方面
一、訊據被告乙○○對於在上揭時、地發生本件交通事故，並因
    過失致被害人李權霖死亡之事實坦承不諱，惟辯稱：我當天
    是搭載我太太出去逛一逛，並不是去補貨等語。經查：
  (一)按汽車左轉彎時應行至交岔路口中心處左轉，不得占用來車
    道搶先左轉，且轉彎車應讓直行車先行，此為道路交通安全
    規則第102 條第1 項第4 款、第6 款所明定。再依當時客觀
    情形，該路段天候晴、路面乾燥無缺陷、無障礙物，視距良
    好等情，此有道路交通事故調查報告表及現場照片11張在卷
    可稽（見警卷第23至26頁），而依被告之智識、能力並無不
    能注意之情事，被告自應注意左轉時應行至交岔路口中心處
    左轉，不得占用來車道搶先左轉，且轉彎車應讓直行車先行
    為是。
  (二)本件肇事地點在高雄縣仁武鄉○○路與仁勇路口，肇事前被
    告駕駛之前揭汽車車行方向為沿鳳仁路由南往北行駛於內側
    快車道上，欲左轉仁勇路，被害人則係騎乘機車亦沿鳳仁路
    由北往南行駛於慢車道上，肇事後，前揭汽車係停放於仁勇
    路東向車道上，車頭朝西北向，被害人騎乘之機車則倒放於
    前揭汽車右後車輪東北方，車頭朝南，機車留有1.8 公尺之
    煞車痕及0.6 公尺之刮地痕，前揭汽車車損之位置為右前車
    頭，被害人所騎乘機車之車損位置為前車頭，此有道路交通
    事故現場圖及照片11張附卷可證（見警卷）；綜合前揭汽車
    與被害人所騎乘機車之關係位置及形態、行車方向、路線等
    觀之，足見被告於該交岔路口轉彎時，並未行駛至中心處始
    左轉，而係直接切入來車道搶先左轉，欲經仁勇路東向車道
    駛入原左轉後應行駛之仁勇路西向車道，且未讓直行之被害
    人機車先行，致被害人之機車直行至該交岔路口處時，未能
    預見對向有汽車採此路徑左轉而閃避不及，而撞及前揭汽車
    之右前車頭。本件經送台灣省高屏澎區車輛行車事故鑑定委
    員會鑑定，結果亦大致為相同認定，有該鑑定委員會95年1
    月11日高屏澎區950034號鑑定意見書在卷可參。綜上，被告
    就本件車禍之發生，確有過失至為明確。
  (三)被害人因本件交通事故，受有顱內出血、出血性休克及全身
    多處外傷等傷害，經送醫仍不治死亡，業經臺灣高雄地方法
    院檢察署檢察官督同法醫師相驗明確，有相驗屍體證明書及
    勘驗筆錄各1 份在卷可憑（參臺灣高雄地方法院檢察署94年
    度相字第1831號相驗卷），是被害人死亡與被告之過失行為
    有具有相當因果關係甚明，至為顯明，本案事證已臻明確，
    被告犯行洵堪認定，應予依法論科。
  (四)按刑法上所謂業務，係指個人基於其社會地位繼續反覆所執
    行之事務，其主要部分之業務固不待論，即為完成主要業務
    所附隨之準備工作與輔助事務，亦應包括在內；又汽車駕駛
    人之駕駛工作，乃隨時可致他人身體、生命於危險之行為，
    並具有繼續反覆該項行為之危險性，自應負有經常注意以免
    他人陷於危險之特別注意義務；且從事此類繼續、反覆行為
    之人，不問其為執行主要業務行為，抑執行與之有直接、密
    切關係之準備工作或輔助行為，均應盡其經常注意俾免他人
    受有危險之特別注意義務，倘若其對此項特別注意義務，有
    所疏失致肇傷亡，而應負過失之責者，自應負業務過失致人
    於死、傷之刑責（最高法院71年台上字第1550號判決意旨、
    75年台上字第1685號判例意旨可資參照）。被告於本院準備
    程序中已自承其係於市場擺攤賣衣服，當時車上有載衣服，
    其係於在補貨後回家的路上發生本件交通事故等語（見本院
    95年3 月3 日、95年5 月9 日筆錄），且其於本件交通事故
    發生後經警詢問時，亦表示車上有裝載衣物（貨品）等語（
    見道路交通事故談話紀錄表，於上開相驗卷第8 頁），足見
    被告於案發時，係以駕駛車輛從事完成其主要業務（售衣）
    之準備工作（補貨），是被告於此過程中因過失致被害人死
    亡，應負業務過失致死之責，至為明確；至其於審理時始改
    稱當時係搭載太太外出逛逛等語，應係事後卸責之詞，尚難
    採認。
  (五)綜上所述，本案事證已臻明確，被告犯行堪以認定。
二、核被告所為，係犯刑法第276 條第2 項之業務過失致死罪；
    起訴書雖記載被告係犯刑法第276 條第1 項之過失致死罪，
    惟公訴人於本院審理時已當庭變更起訴法條為同條第2 項之
    業務過失致死罪，本院自無庸再變更起訴法條，附此敘明。
    又被告於肇事後犯罪未發覺前，留在事故現場向前來處理之
    警員坦承肇事，並願接受裁判乙情，業據證人即到場處理之
    員警王鴻祥證述明確（見本院95年5 月9 日審判筆錄），是
    以被告對於未經發覺之犯罪自首而接受裁判，應依刑法第62
    條前段之規定，減輕其刑。審酌被告未能遵守交通規則貿然
    搶先左轉，造成被害人死亡此一重大且無以回復之損害，被
    害人年僅19歲，枉送年輕生命，被害人父母白髮人送黑髮人
    ，所受心理傷害至深且重，再被告於85年間即曾因駕車過失
    致死案件，經法院判處有期徒刑1 年、緩刑4 年確定，又於
    92間因酒後駕車案件，經法院判處罰金20000 元確定，仍又
    犯本件業務過失致死之犯行，足見被告長時間漠視行車安全
    等一切情狀，爰量處如主文所示之刑，以示警懲。又被告前
    未曾受有期徒刑以上刑之宣告（之前固曾經法院判處有期徒
    刑1 年、緩刑4 年確定，因緩刑期滿，而緩刑之宣告未經撤
    銷，刑之宣告失其效力），有臺灣高等法院被告前案紀錄表
    一份在卷可按，且其事後已與被害人之父母以新台幣（下同
    ）2,000,000 元達成和解（不包含被害人父母已領取之汽車
    強制責任保險金1,500,000 元），並已實際給付700,000 元
    之賠償金額（其餘1,300,000 元部分則約定按月給付15,000
    元），有本院95年度交附字第41號和解筆錄可佐，足見被告
    犯後已試圖彌補自己所造成之傷害，尚認有所悔意，經此偵
    、審程序，當已知所警惕而無再犯之虞，本院認所宣告之刑
    以暫不執行為適當，爰併諭知緩刑5 年，以啟自新。
據上論斷，應依刑事訴訟法第299 條第1 項前段，刑法第276 條
第2 項、第62條前段、第74條第1 款，罰金罰鍰提高標準條例第
1 條前段，判決如主文。
本案經檢察官甲○○到庭執行職務。
中    華    民    國    95    年    5     月    23    日
                      交通法庭  審判長法  官  唐照明
                                      法  官  呂憲雄
                                      法  官  盧怡秀
以上正本證明與原本無異。
如不服本判決，應於判決送達後10日內，向本院提出上訴狀。
中    華    民    國    95    年    5     月    23    日
                                      書記官  林秀珍
附錄本判決論罪科刑法條：
中華民國刑法第276條(過失致死罪)
因過失致人於死者，處2 年以下有期徒刑、拘役或2 千元以下罰
金。
從事業務之人，因業務上之過失犯前項之罪者，處5 年以下有期
徒刑或拘役，得併科3 千元以下罰金。


司法院資訊處製作；財團法人民間司法改革基金會備份。
